臺灣高等法院民事判決　　　　　　　　　　　　　　　九十三年度上字第六六八號
　　上　訴　人　和野科技股份有限公司
　　法定代理人　蔡吳月華
　　訴訟代理人　林添進律師
　　訴訟代理人　蔡國慶
　　被上訴人　　騰研科技股份有限公司
　　法定代理人　呂理達
　　訴訟代理人　張湘永
當事人間給付貨款事件，上訴人對於中華民國九十三年五月二十七日臺灣板橋地方法
院九十二年度訴字第二０四０號第一審判決提起上訴，本院於九十三年十二月七日言
詞辯論終結，判決如下：
    主      文
原判決廢棄。
被上訴人在第一審之訴及假執行之聲請均駁回。
第一、二審訴訟費用由被上訴人負擔。
    事實及理由
一、被上訴人起訴主張：上訴人自民國（下同）九十一年一月份起，陸續向伊購買如
    附表所示之電腦相關產品（下稱系爭貨品），伊已依約交付，詎上訴人僅支付部
    份貨款，尚有如附表所示編號十一至十六所示貨款計新台幣（下同）三百零三萬
    七千三百五十七元（下稱系爭貨款）未為給付，迭經伊催討未果，爰依兩造間買
    賣契約法律關係，請求上訴人如數給付伊系爭貨款併加計法定遲延利息等語。原
    審為被上訴人勝訴之判決，並依兩造之聲明分別命供擔保為准、免假執行之宣告
    ，被上訴人於本院則聲明駁回上訴。
二、上訴人則以：伊以訴外人翊勝有限公司（下稱翊勝公司）名義與被上訴人訂有「
    CJ107-DVD COPY UBS2.0 to IDE+DVD player and DVD Copy軟體開發暨AM1-1101
    採購契約書」（下稱系爭契約），實則契約當事人為伊，被上訴人亦依系爭契約
    出貨予伊。乃被上訴人所交付如附表所示AM1-1101、AM1-1102、AM11-1202等CPU
    （即中央處理器，下稱系爭CPU）之硬體設備，並未提供符合系爭契約所約定產
    品規格之軟體支援，經伊催告被上訴人補正瑕疵未果，是被上訴人所交付之貨品
    既缺乏約定及預定功能及品質，伊已依物之瑕疵擔保及不完全給付之規定，解除
    兩造間之系爭契約，被上訴人自應負回復原狀之責，要不得再請求給付貨款。縱
    認伊解除契約不合法，於被上訴人提供伊上開硬體之應用軟體前，伊亦得主張同
    時履行抗辯，就被上訴人請求給付貨款自仍得拒絕付款等語，資為抗辯，而聲明
    廢棄原判決，請求駁回被上訴人在第一審之訴及假執行之聲請。
三、查被上訴人主張：上訴人曾向伊購買系爭貨品，伊已依約交付，詎上訴人僅支付
    部份貨款，尚有系爭貨款未為給付等情，業據其提出統一發票及出貨單為證（見
    原審卷第二八至三八頁），復為上訴人所不爭執，堪信被上訴人此部分主張為真
    正。被上訴人復主張上訴人應給付伊系爭貨款等語，則為上訴人所否認，並以前
    詞置辯，是本院所應審究者，核為：上訴人是否為系爭契約之當事人而得據以對
    被上訴人為主張？如是，上訴人之解除契約或行使同時履行抗辯有無理由？
四、經查：
  (一)上訴人應為系爭契約之實際當事人，且得依系爭契約之約定內容對被上訴人為主
    張：
    1.上訴人抗辯稱其為系爭契約當事人等語，業據其提出系爭契約為憑（見原審卷
      第四五至五二頁）及舉證人陳菱瑩為證。證人即被上訴人前員工陳菱瑩則到庭
      證稱當時伊係業務處處長，系爭契約係上訴人法定代理人以上訴人之名義與伊
      洽談，簽約時上訴人法定代理人要求以翊勝公司名義為之，原因伊已忘記，惟
      翊勝公司與上訴人係同一老闆，且被上訴人交易對象一直是上訴人，系爭貨品
      亦係送至上訴人處，發票亦開予上訴人等語甚明（見原審卷第六六頁、本院卷
      第六四、六五頁）。觀諸被上訴人提出之產品出貨單上所記載之送貨地址為上
      訴人公司所在地之台北縣永和市○○路十一號二樓（見原審卷第一一、三一、
      三三、三五、三七頁），與系爭契約上翊勝公司地址相同（見原審卷第四九頁
      ），且於客戶確認欄簽名之宋明齊即為翊勝公司之負責人等情以觀，堪認被上
      訴人亦明知系爭契約之實際當事人為上訴人，且亦依系爭契約內容為履行。況
      實務上，實際買受人與契約上買受人並不一致之情形，尚非少見，甚且翊勝公
      司並未為登記，有被上訴人提出之公司名稱查詢可佐（見本院卷第八四頁），
      益徵上訴人確為系爭契約實際當事人，僅於簽約時，因他故以翊勝公司名義為
      之，然此對上訴人乃系爭契約實際當事人乙節，並不影響，是上訴人上開所辯
      即非全不足採。
    2.被上訴人固主張其非依系爭契約向上訴人請求，而係依出貨單為憑，且兩造如
      附表所示編號十一至十六之貨品，非系爭契約所約定之標的云云。惟查系爭契
      約第一條係約定：「本契約買賣之標的物，為乙方（即被上訴人）研發生產之
      AM1-1101 CPU暨USB2.0 to IDE及DVD copy軟體套件，甲方（即上訴人）同意
      委託乙方，乙方同意接受甲方之委託，依下列條件，從事將DVD Player，
      USB2.0 to IDE/RW copy等相關應用軟體開發並且與乙方之AM1-1101互相連結
      一套出售予甲方。」（見原審卷第四六頁），核其內容與被上訴人所提出附表
      編號一、五之貨品相符，可徵上訴人抗辯其係依系爭契約約定向被上訴人訂購
      等語，即堪憑採。又上訴人復陸續向被上訴人訂購與AM1-1101產品同性質（按
      均應用於DVD燒錄機）之如附表編號六至十六所示AM1-1102、AM1-1202相關產
      品，被上訴人亦陸續出貨至上訴人公司等情，乃被上訴人所不爭執，顯見兩造
      就應給付之標的業由AM1-1101相關產品變為AM1-1102相關產品，乃至於嗣後之
      AM1- 1202相關產品，均分別達成另一新之合意，足認除買賣標的不同外，兩
      造間其餘之權利義務關係仍應係延用系爭契約之約定無訛。況依被上訴人所提
      出之其與上訴人間交易內容明細表所示（見原審卷第二七頁），可知兩造就
      AM1-1101曾加以更改Logo，再參酌如附表編號十一至十六之貨品均係上訴人於
      短時間內所陸續訂購，尚非零星購買等情，堪認上訴人抗辯如附表編號十一至
      十六之貨品均係依系爭契約約定而向被上訴人訂購，而因於產品上加上其公司
      標示，故由AM1-1101更改為AM1-1102等語屬實，被上訴人否認如附表所示編號
      十之更改Logo費用非指AM1-1101更改為AM1-1102云云，要不足取，足認兩造就
      彼此間權利義務關係，不論標的為何，業已達成依系爭契約約定內容為履行之
      合意，至於卷附系爭契約之書面無非僅為兩造約定內容之書面憑證，出貨單亦
      僅係上訴人曾向被上訴人訂購貨品之憑證爾，而按契約之成立雖非必以書面為
      之，惟苟已有書面內容為據，就當事人是否依約履行，自無捨書面為解釋之理
      。是本件被上訴人主張上訴人不得據系爭契約內容為主張云云，即不足採，應
      認上訴人之抗辯有理由。
  (二)被上訴人確有不完全給付情形，上訴人解除契約為合法：
    1.按債務人履行債務應依債之本旨提出給付，而債務人是否依債之本旨提出給付
      ，應以其提出之給付與契約約定之內容是否相符為斷，亦即關乎契約當事人如
      何約定之問題（最高法院八十七年度台上字第二五三六號判決要旨參照）。查
      系爭契約第一條就「買賣標的」係約定為：「本契約買賣之標的物，為乙方（
      即被上訴人）研發生產之AM1-1101 CPU暨USB2.0 to IDE及DVD copy軟體套件
      ，甲方（即上訴人）同意委託乙方，乙方同意接受甲方之委託，依下列條件，
      從事將DVD Player，USB2.0 to IDE/RW copy等相關應用軟體開發並且與乙方
      之AM1-1101互相連結一套出售予甲方。」，已如前述，而自系爭契約第三條「
      合約價款」約定有開發價款；第五條「合作方式」約定被上訴人應依據系爭契
      約附件二產品規格書開發設計，並於開發完成後交上訴人驗收；第八條「服務
      與支援」約定被上訴人於合約合作期間，應按其發展軟體之既定計書，提供授
      權軟體之版本維護、更新；於附件之產品規格約定有軟體支援；於附件二並約
      定有軟體開發費用等情以觀，足徵被上訴人之給付義務非僅止於買賣標的物所
      有權之移轉，尚且須就所提供之軟體，履行妥適開發得應用於交付予上訴人之
      系爭CPU之義務，始足認被上訴人業依債務本旨為給付。而本件被上訴人固曾
      將應用於系爭CPU之軟體（下稱系爭軟體）交付予上訴人乙節，為兩造所不爭
      （見本院卷第九三頁），則被上訴人之給付有無瑕疵或是否有不完全給付之情
      事，自應視系爭軟體已否得妥適應用於電腦硬體為依據，即被上訴人所交付之
      軟體有無未能達契約預定效用之瑕疵或未依債之本旨為給付之情形。
    2.上訴人抗辯稱被上訴人未能交付系爭軟體，業據其舉證人陳菱瑩為證。證人陳
      菱瑩亦到庭證稱因系爭產品需要時間開發，故系爭CPU雖有附軟體，但須經測
      試修改，上訴人曾催促被上訴人修改，但伊於九十一年十二月離職前仍在修改
      系爭軟體，至伊離職時仍不知系爭軟體已否修妥等語（見原審卷第六六頁、本
      院卷第六四、六五頁），足徵上訴人主張系爭軟體經催告補正瑕疵猶未果乙節
      ，堪予採信，亦難認其有怠於通知被上訴人之情事。被上訴人嗣雖主張係就系
      爭軟體驗收標準有爭執云云（見本院卷第九三頁），惟依證人陳菱瑩之證述可
      知，被上訴人迄至九十一年十二月仍在修改軟體，顯見被上訴人斯時亦認所交
      付之軟體尚未達驗收標準，始仍持續修改，其主張即不足取。被上訴人復主張
      如有瑕疵，上訴人豈有陸續訂購之理云云，然查兩造於系爭契約附件二即約定
      有第一年最少訂購量保證（見原審卷第五一頁），自不足據此以為被上訴人有
      利之認定。被上訴人復未能證明業經交付已足妥適應用於系爭CPU之軟體，被
      上訴人顯未依債之本旨為給付，所交付之軟體確有瑕疵而有不完全給付之情形
      甚明，且屬可歸責於被上訴人之原因所致，其自應負債務不履行之責任。
    3.按因可歸責於債務人之事由，致為不完全給付者，債權人得依關於給付遲延或
      給付不能之規定行使其權利，民法第二百二十七條第一項定有明文。又契約當
      事人之一方遲延給付者，他方當事人得定相當期限催告其履行，如於期限內不
      履行時，得解除其契約，亦為民法第二百五十四條所明定。是債務人遲延給付
      時，尚須經債權人定一定之期限催告其履行，而債務人於期限內仍不履行，債
      權人始得解除契約。查上訴人於原審九十三年四月二十日之答辯狀，即主張被
      上訴人有民法第二百二十七條第一項不完全給付之情形，催告被上訴人應於收
      受後七日補正上開瑕疵，屆期不補正即解除契約，不另通知（見原審卷第七七
      頁），而被上訴人至遲於原審九十三年五月六日庭期日時，亦知上開催告，參
      酌上訴人前已多次要求被上訴人修改未果，且上訴人上開催告距其最後乙次訂
      貨時已一年有餘，迄至本院言詞辯論終結前，亦仍未有修改之意，是該履行期
      限亦堪認為相當，乃被上訴人於期限屆滿之日即九十三年五月十三日，猶未能
      依約履行，自足認上訴人之解除契約為合法，系爭契約應自上開期限屆滿之翌
      日即九十三年五月十三日，發生解除之效力。
五、綜上所述，被上訴人既未依債之本旨，給付得應用於系爭CPU之軟體，經上訴人
    催告被上訴人補正而未為之，則上訴人依不完全給付規定解除契約，於法有據，
    其抗辯稱毋庸給付系爭貨款，自屬可信。從而，被上訴人本於買賣契約法律關係
    ，請求上訴人給付系爭貨款並加計法定遲延利息，為無理由，不應准許。其假執
    行之聲請亦失所附麗，應併予駁回。原審判命上訴人如數給付，並為假執行之宣
    告，於法自有未洽。上訴意旨指摘原判決不當，求予廢棄改判，為有理由，自應
    由本院予以廢棄改判，如主文第二項所示。
六、本件事證已臻明確，兩造其餘主張及攻擊防禦方法，經核對本件判決結果無影響
    ，爰不逐一論述，附此敘明。
據上論結，本件上訴為有理由，依民事訴訟法第四百五十條、第七十八條，判決如主
文。
中　　　華　　　民　　　國　　九十三　　年　　十二　　月　　二十一  　　日
                        民事第十七庭
                                  審判長法  官  黃騰耀
                                        法  官
                                        法  官  黃麗雲
正本係照原本作成。
如不服本判決，應於收受送達後20日內向本院提出上訴書狀，其未表明上訴理由者，
應於提出上訴後20日內向本院補提理由書狀（均須按他造當事人之人數附繕本）上訴
時應提出委任律師或具有律師資格之人之委任狀；委任有律師資格者，另應附具律師
資格證書及釋明委任人與受任人有民事訴訟法第466條之一第一項但書或第二項（詳
附註）所定關係之釋明文書影本。
中　　　華　　　民　　　國　　九十三　　年　　十二　　月　　二十一  　　日
　　　　　　　　　　　　　　　　　　　　　　　書記官  秦仲芳
附註：
民事訴訟法第四百六十六條之一（第一項、第二項）：
對於第二審判決上訴，上訴人應委任律師為訴訟代理人。但上訴人或其他法定代理人
具有律師資格者，不在此限。
上訴人之配偶、三親等內之血親、二親等內之姻親，或上訴人為法人、中央或地方機
關時，其所屬專任人員具有律師資格並經法院認為適當者，亦得為第三審訴訟代理人
。
得上訴
